臺灣花蓮地方法院刑事判決　　　　　　　 96年度訴字第436號
公　訴　人　臺灣花蓮地方法院檢察署檢察官
被　　　告　甲○○
　　　　（大陸地區人民，現收容於內政部入出國及移民署收容
　　　　　 事務大隊宜蘭收容所）
指定辯護人　吳秋樵律師
被　　　告　丙○○
　　　　（大陸地區人民，現收容於內政部入出國及移民署收容
　　　　　事務大隊宜蘭收容所）
　　　　　　乙○○
上　一　人　李文平律師
選任辯護人
上列被告因違反槍砲彈藥刀械管制條例等案件，經檢察官提起
公訴（96年度偵字第2808號、第2988號），本院判決如下：
    主  文
甲○○違反人民入出境，應向內政部警政署入出境管理局申請許
可之規定，未經許可入境，處有期徒刑陸月，減為有期徒刑參月
；又未經許可，持有可發射金屬具有殺傷力之土造長槍，處有期
徒刑壹年捌月，併科罰金新臺幣捌萬元，罰金如易服勞役，以新
臺幣壹仟元折算壹日，扣案之土造長槍貳枝（槍枝管制編號0000
000000號、0000000000號）、12 GAUGE制式霰彈柒顆均沒收。應
執行有期徒刑壹年拾月，併科罰金新臺幣捌萬元，罰金如易服勞
役，以新臺幣壹仟元折算壹日，緩刑伍年，扣案之土造長槍貳枝
（槍枝管制編號0000000000號、0000000000號）、12 GAUGE制式
霰彈柒顆均沒收。
丙○○違反人民入出境，應向內政部警政署入出境管理局申請許
可之規定，未經許可入境，處有期徒刑陸月，如易科罰金，以銀
元參佰元即新臺幣玖佰元折算壹日，減為有期徒刑參月，如易科
罰金，以銀元參佰元即新臺幣玖佰元折算壹日，緩刑伍年。
乙○○連續違反不得僱用大陸地區人民在臺灣地區從事未經許可
工作之規定，處有期徒刑伍月；又未經許可，持有可發射金屬具
有殺傷力之土造長槍，處有期徒刑壹年玖月，併科罰金新臺幣拾
萬元，罰金如易服勞役，以新臺幣壹仟元折算壹日，扣案之土造
長槍貳枝（槍枝管制編號0000000000號、0000000000號）、12GA
UGE 制式霰彈柒顆均沒收。應執行有期徒刑貳年，併科罰金新臺
幣拾萬元，罰金如易服勞役，以新臺幣壹仟元折算壹日，緩刑伍
年，並應於本案判決確定後參月內向花蓮縣政府收入總存款戶（
即花蓮縣政府公庫）支付新臺幣貳拾萬元，扣案之土造長槍貳枝
（槍枝管制編號0000000000號、0000000000號）、12 GAUGE制式
霰彈柒顆均沒收。
    事  實
一、甲○○、丙○○2 人係夫妻，且為大陸地區人民，明知未經
    申請許可，不得入出境臺灣地區，竟未經向內政部警政署入
    出境管理局申請許可，即分別於民國93年6月5日及同年9月9
    日，均自福建省平潭縣附近沙灘，以搭乘漁船轉接駁之方式
    ，直接航行至臺灣地區不知名之港邊上岸，先後於同年6月7
    日23時許及同年9月10日20時許，非法進入臺灣地區。
二、乙○○明知甲○○、丙○○均係自大陸地區偷渡來台之人，
    且未經許可在臺灣地區工作，竟基於概括之犯意，分別於93
    年6月間及9月間之某日，先後均以每日新臺幣（下同）1000
    元之代價，連續僱用大陸地區人民甲○○、丙○○在位於花
    蓮縣秀林鄉碧綠神木區林務局第65林班地上，從事種植蔬菜
    水果之工作，迄96年6月5日為警查獲為止。其後復明知槍砲
    彈藥刀械管制條例所列之槍械及子彈，未經中央主管機關許
    可，不得任意持有，竟於94年間某日起，持有鍾明光（已死
    亡）所有具殺傷力之土造長槍2枝（槍枝管制編號000000000
    0號、0000000000號）及12GAUGE制式霰彈11顆等物後，隨即
    將之藏放於上開林班地之工寮內，此間並自不詳之時間起，
    另交由其所雇用之甲○○加以保管而持有，作為巡視上開林
    班地時使用，而甲○○亦自斯時起未經許可而自行持有上開
    槍彈。嗣於96年6月5日23時許為警至上開處所進行搜索而當
    場查獲，並扣得上開土造長槍2枝及霰彈11顆（其中4顆因送
    鑑試射，現已不具殺傷力）等物，始循線查悉上情。
三、案經海岸巡防署南部地區巡防局移送臺灣花蓮地方法院檢察
    署檢察官偵查起訴。
    理  由
壹、證據能力有無之認定
一、按被告以外之人於審判外之言詞或書面陳述，除法律有規定
    者外，不得作為證據。又被告以外之人於審判外之陳述，經
    當事人於審判程序同意作為證據，法院審酌該言詞陳述或書
    面陳述作成時之情況，認為適當者，亦得為證據。當事人、
    代理人或辯護人於法院調查證據時，知有第159條第1項不得
    為證據之情形，而未於言詞辯論終結前聲明異議者，視為有
    前項之同意，刑事訴訟法第159條第1項及第159條之5分別定
    有明文。
二、查證人SUWANDI、NURHAYATI、RENNY ANGGRAENY、JUMIATUM
    、FEFKI MAKASENDI 及同案被告甲○○、丙○○（對於被告
    乙○○而言）於警詢時之指述，均屬於被告以外之人於審判
    外之言詞陳述，雖不合刑事訴訟法第159 條之2、第159條之
　　3 有關傳聞法則例外之要件，惟公訴人、被告及辯護人就前
  　開被告以外之人於審判外陳述，均業於本院審理時表示對證
    據能力沒有意見，同意作為證據，且迄未於本案言詞辯論終
　　結前聲明異議，而本院審酌該言詞陳述作成之情況，核無違
  　法取證及證明力明顯過低之瑕疵，亦認為以之作為證據為適
    當，則依諸上開規定，證人SUWANDI、NURHA YATI、RENNY A
    NGGRAENY 、JUMIATUM、FEFKI MAKASENDI及同案被告甲○○
    、丙○○（對於被告乙○○而言）於警詢時之指述，均具有
    證據能力。
三、又按被告以外之人於偵查中向檢察官所為之陳述，除顯有不
    可信之情況者外，得為證據，刑事訴訟法第159條之1第2 項
    亦有明文。所謂不可信性情況，法院應審酌被告以外之人於
    陳述時之外在環境及情況，例如：陳述時之心理狀況、有無
    受到外力干擾等，以為判斷是否有形式上顯然不可採信之依
    據。查證人黑蒂‧貝林於檢察官偵查時，係以證人之身份陳
    述，其後並經告以具結義務及偽證處罰，命證人朗讀結文後
    具結，係於負擔偽證罪之處罰心理下證述，並以具結擔保其
　　供述之真實性，又無受其他不當外力干擾之情形，是證人黑
  　蒂‧貝林於偵查中在檢察官面前具結所為之證述，查無顯然
    不可信之情況，依上開刑事訴訟法第159條之1第2 項規定，
    自得為證據。
貳、認定本案犯罪事實之證據及理由
一、上開犯罪事實，業據被告甲○○、丙○○及乙○○分別於本
    院審理時均坦承不諱，並經證人SUWANDI、NURHAYATI、RENN
    YANG GRAENY、JUMIATUM、FEFKI MAKASENDI於警詢時及證人
    黑蒂‧貝林於偵查中指證明確，此外復有查獲之上開土造長
    槍2枝（槍枝管制編號0000000000號、0000000000號)、霰彈
    11顆扣案，以及查獲照片共計12張附卷可資佐證；另上開扣
    案之土造長槍2 枝、霰彈12顆經送請內政部警政署刑事警察
    局以性能檢驗法、試射法鑑定之結果，認為：「一、送鑑土
    製霰彈槍貳枝，鑑定情形如下：（一）壹枝（槍枝管制編號
    0000000000號），認係土造長槍，由具擊發機構之木質槍身
    及土造金屬槍管組合而成，可擊發12 GAUGE制式霰彈，認具
    殺傷力。（二）壹枝（槍枝管制編號0000000000號），認係
    土造長槍，由具擊發機構之木質槍身及土造金屬槍管組合而
    成，可擊發12 GAUGE制式霰彈，認具殺傷力。二、送驗霰彈
    壹拾壹顆，認均係12 GAUGE制式霰彈，採樣肆顆試射，均可
    擊發，認具殺傷力」等情，有該局96年7月5日刑鑑字第0960
    092677號槍彈鑑定書1份在卷可稽。準此，則被告3人之自白
    應與事實相符，堪予採信，是本件事證明確，被告3 人上開
    犯行均堪予認定，應依法論科。
二、核被告乙○○所為，係犯槍砲彈藥刀械管制條例第8條第4項
    之未經許可持有可發射子彈具殺傷力之土造長槍罪、同條例
    第12條第4 項之未經許可持有子彈罪，以及違反臺灣地區與
    大陸地區人民關係條例第15條第4 款之規定，應依同條例第
    83條第1項處斷；被告甲○○所為，係違反國家安全法第3條
    第1項之規定，應依同法第6條第1 項處斷，以及另犯槍砲彈
    藥刀械管制條例第8條第4項之未經許可持有可發射子彈具殺
    傷力之土造長槍罪、同條例第12條第4 項之未經許可持有子
    彈罪；被告丙○○所為，則係違反國家安全法第3條第1項之
    規定，應依同法第6條第1項處斷。又被告乙○○、甲○○均
    係以1 行為而同時觸犯上開未經許可持有可發射子彈具殺傷
    力土造長槍罪及未經許可持有子彈罪，是為想像競合犯，應
    依刑法第55條之規定，各從1 重之未經許可持有可發射子彈
    具殺傷力土造長槍罪論斷。再按被告乙○○於行為後，刑法
    第56條關於連續犯之規定，業於94年1月7日經立法院修正刪
    除，並自95年7月1日施行，則被告乙○○所犯上開非法僱用
    大陸地區人民從事未經許可之工作罪，因行為後新法業已刪
    除連續犯之規定，此刪除雖非犯罪構成要件之變更，但顯已
    影響行為人刑罰之法律效果，自屬法律有變更，依新刑法第
    2條第1項前段規定，比較新、舊法結果，仍應適用較有利於
    被告之行為時法律即舊法論以連續犯（最高法院95年第8 次
    刑事庭會議決議參照）。是被告乙○○所為先後2 次非法僱
    用大陸地區人民甲○○、丙○○在臺灣地區工作之犯行，時
    間緊接，所犯屬構成要件相同之罪，顯係基於概括犯意為之
    ，為連續犯，應依修正前刑法第56條規定論以1 罪，並加重
    其刑。另被告乙○○、甲○○所犯上開未經許可持有可發射
    子彈具殺傷力土造長槍罪，分別與其2 人各自所另犯之連續
    非法僱用大陸地區人民從事未經許可工作罪，以及未經許可
    入境罪，犯意各別，行為互異，均應予分論併罰之。查被告
    乙○○、甲○○雖未經許可持有上開土造長槍2枝及霰彈11
    顆，行為可議，惟依卷內事證並無從證實被告2 人有持槍彈
    供其他犯罪所用之動機及目的存在，亦未有積極證據足證上
    開被告2 人確曾有持該槍彈試射之行為，危害社會治安之程
    度並非重大，是其犯罪情狀顯可憫恕，如科以最低刑度之有
    期徒刑3 年，猶嫌過重，爰依刑法第59條之規定，酌量減輕
    其刑。爰審酌被告乙○○、甲○○及丙○○先前並無任何前
    科紀錄，素行良好，然其中被告乙○○、甲○○持有具殺傷
    力之土造長槍，對社會治安仍具有潛在之危險性，如親自或
    交由他人持槍彈射擊，對他人之生命、身體安全，將造成立
    即之危害，復參酌被告乙○○非法僱用被告甲○○、丙○○
    之時間，以及被告甲○○、丙○○非法入境臺灣地區之犯罪
    動機、目的、手段、對社會造成危害程度及被告3 人於本院
    審理時均已據實坦承犯行，犯後態度良好，尚具悔意等一切
    情狀，各量處如主文所示之刑，且就被告乙○○、甲○○有
    關併科罰金部分依刑法第42條第3 項之規定諭知易服勞役之
    折算標準，並定其應執行刑，以及另就被告丙○○部分諭知
    易科罰金之折算標準。
三、另按被告丙○○於犯罪行為後，刑法第41條有關易科罰金折
    算標準之規定，業於94年1月7日經立法院修正通過，並自95
    年7月1日施行，其中修正前第41條第1 項前段係規定「犯最
    重本刑為五年以下有期徒刑以下之刑之罪，而受六個月以下
    有期徒刑或拘役之宣告，因身體、教育、職業、家庭之關係
    或其他正當事由，執行顯有困難者，得以一元以上三元以下
    折算一日，易科罰金。」（依罰金罰鍰提高標準條例第2 條
    前段《已修正刪除》規定，就其原定數額提高為100倍折算1
    日，則本件被告行為時之易科罰金折算標準，應以銀元300
    元折算1日；再依現行法規所定貨幣單位折算新臺幣條例第2
    條規定，折算為新臺幣後，應以新臺幣900元折算為1日），
    惟修正後之新法第41條第1 項前段則為「犯最重本刑為五年
    以下有期徒刑以下之刑之罪，而受六個月以下有期徒刑或拘
    役之宣告者，得以新臺幣一千元、二千元或三千元折算一日
    ，易科罰金。」，經比較修正前後之易科罰金折算標準，應
    以95年7月1日修正公布施行前之規定，較有利於被告，自應
    依刑法第2條第1項前段，適用行為時即修正前之刑法第41條
    第1 項前段定其易科罰金之折算標準（臺灣高等法院暨所屬
    法院因應新修正刑法施行座談會第5號提案第1子題研討結論
    參照）。查被告甲○○、丙○○所為上開非法入境臺灣地區
    之犯罪時間，係於96年4 月24日以前，符合減刑條件，應依
    中華民國96年罪犯減刑條例第2條第1 項第3款之規定，就所
    宣告有期徒刑各減其刑期2分之1，並就被告丙○○部分諭知
    減刑後之易科罰金折算標準。末查：被告乙○○、甲○○及
    丙○○前未曾受任何罪刑之宣告一節，有臺灣高等法院被告
    前案紀錄表各1 份在卷可稽，其等因一時失慮致罹刑典，犯
    罪後已認罪並深具悔意，本院認經此偵審程序之進行及罪刑
    宣告之教訓後，當知警惕而無再犯之虞，因認其等3 人所受
    刑之宣告均以暫不執行為適當，爰併予宣告緩刑5 年，且其
    中被告乙○○並應於本判決確定後3 月內，向花蓮縣政府收
    入總存款戶（即花蓮縣政府公庫）支付20萬元，以勵自新。
    至扣案具有殺傷力之土造長槍2枝（槍枝管制編號000000000
    0號、0000000000號）、制式霰彈7顆（未經試射者）係屬於
    違禁物，應依刑法第38條第1項第1款之規定宣告沒收；其餘
    扣案之制式霰彈4 顆，雖原具殺傷力，然已因送驗試射而失
    其子彈效用，業不具殺傷力，喪失其違禁物之本質，自毋庸
    宣告沒收，末此敘明。
據上論斷，應依刑事訴訟法第299條第1項前段，槍砲彈藥刀械管
制條例第8條第4項、第12條第4 項，臺灣地區與大陸地區人民關
係條例第15條第4款、第83條第1項，國家安全法第3條第1項、第
6條第1項，刑法第11條前段、第2條第1項前段、第55條、第59條
、第42條第3項、第74條第1項第1款、第2項第4款、第38條第1項
第1款、第51條第5款、修正前刑法第56條、第41條第1 項前段，
修正前罰金罰鍰提高標準條例第2 條，現行法規所定貨幣單位折
算新臺幣條例第2條，中華民國96年罪犯減刑條例第2條第1 項第
款、第7條、第9條、第11條，判決如主文。
本案經檢察官丁○○到庭執行職務。
中　　華　　民　　國　　96　　年　　12　　月　　25　　日
                  刑事第三庭    審判長法  官  李世華
                                      法  官  張嘉芬
                                      法  官  楊仲農
上列正本證明與原本無異。
如對本判決不服，應於送達後10日內，向本院提出上訴狀。
（上訴狀應記載具體上訴理由並應抄附繕本）
中　　華　　民　　國　　96　　年　　12　　月　　28　　日
                                      書記官
附錄本判決論罪之法律條文：
國家安全法第6條：
違反第3條第1項規定未經許可入出境者，處3年以下有期徒刑、
拘役或科或併科新臺幣9萬元以下罰金。
無正當理由拒絕或逃避依第4條規定所實施之檢查者，處6月以下
有期徒刑、拘役或科或併科新臺幣15000元以下罰金。
臺灣地區與大陸地區人民關係條例第15條：
下列行為不得為之：
一  使大陸地區人民非法進入臺灣地區。
二  明知臺灣地區人民未經許可，而招攬使之進入大陸地區。
三  使大陸地區人民在臺灣地區從事未經許可或與許可目的不符
    之活動。
四  僱用或留用大陸地區人民在臺灣地區從事未經許可或與許可
    範圍不符之工作。
五  居間介紹他人為前款之行為。
臺灣地區與大陸地區人民關係條例第83條：
違反第15條第4款或第5款規定者，處2年以下有期徒刑、拘役或
科或併科新臺幣30萬元以下罰金。
意圖營利而違反第15條第5款規定者，處3年以下有期徒刑、拘役
或科或併科新臺幣60萬元以下罰金。
法人之代表人、法人或自然人之代理人、受僱人或其他從業人員
，因執行業務犯前二項之罪者，除處罰行為人外，對該法人或自
然人並科以前二項所定之罰金。但法人之代表人或自然人對於違
反之發生，已盡力為防止行為者，不在此限。
槍砲彈藥刀械管制條例第8條第4項：
未經許可，持有、寄藏或意圖販賣而陳列第一項所列槍枝者，處
3年以上10年以下有期徒刑，併科新台幣700萬元以下罰金。
槍砲彈藥刀械管制條例第12條：
未經許可，製造、販賣或運輸子彈者，處1年以上7年以下有期徒
刑，併科新台幣500萬元以下罰金。
未經許可，轉讓、出租或出借子彈者，處6月以上5年以下有期徒
刑，併科新台幣300萬元以下罰金。
意圖供自己或他人犯罪之用，而犯前二項之罪者，處3年以上10
年以下有期徒刑，併科新台幣700萬元以下罰金。
未經許可，持有、寄藏或意圖販賣而陳列子彈者，處5年以下有
期徒刑，併科新台幣300萬元以下罰金。
第1項至第3項之未遂犯罰之。
